【裁判字號】    88,易,1163
【裁判日期】    900312
【裁判案由】    
【裁判全文】
臺灣彰化地方法院刑事判決                        八十八年度易字第一一六三號
    公  訴  人  臺灣彰化地方法院檢察署檢察官
    被      告  甲○○○男二十.
    選任辯護人  王俊凱律師
    被      告  乙○○
    選任辯護人  邱垂勳律師
    選任辯護人  陳振吉律師
右列被告因恐嚇取財案件，經檢察官提起公訴 (八十八年度偵字第二三○號)，本院
判決如左：
    主  文
甲○○○連續幫助意圖為自己不法之所有，以恐嚇使人將本人之物交付，處有期徒刑
捌月。緩刑肆年。
乙○○連續意圖為自己不法之所有，以恐嚇使人將本人之物交付，處有期徒刑捌月。
緩刑肆年。
    事  實
一、楊東隆明知渠友人「黃懷玉」（六十一年九月二十七日生，另經屏東地檢署檢察
    官提起公訴）持有他人失竊之賽鴿，黃懷玉係撥電話恐嚇失竊鴿子之被害人匯款
    贖回鴿子否則殺害賽鴿，需使用金融機構之存款帳戶以供收受贖款之用，仍基於
    幫助之同一概括故意，於民國（下同）八十六年四月七日至五月初向不知情之友
    人呂雅環及歐竹仁（另不起訴處分確定）誆稱因欲收受友人匯款，而向呂女及歐
    竹仁借用郵局存簿及提款卡（局號：○○○一一八─○號、帳號：○八六二四○
    ─六號），取得後，即連續多次提領贓款交予「黃懷玉」，張煥縣（住居彰化縣
    境內）亦於賽鴿失竊後，接獲恐嚇電話，而於八十六年九月二十五日匯款新台幣
    （下同）一千五百元至前開帳戶。
二、乙○○曾蓄養鴿子，因不甘所養鴿子屢遭人架網竊取，為彌補損失，乃於八十六
    年七月至八月間，連續將夾雜渠所養鴿子進籠之他人鴿子，予以侵占，並於八十
    六年七月間向不知情之姪子翁志成（另不起訴處分確定）借用其設於郵局之帳戶
    （局號：○八六一三○─八號，帳號：０四一○六四─八號），取得後，及基於
    不法所有之意圖，並基於概括之犯意以上開手法，連續十餘次撥電話向洪進為（
    住居彰化縣境）及其他失竊鴿子占有之鴿主，要求匯款至前開帳戶，否則殺賽
    鴿，渠並於八十六年七月三十一日以同一手法，撥電話向洪進為恐嚇取財一千五
    百元得逞。
三、嗣於八十六年十月間，經檢察官於偵辦案外人許文學等涉及竊盜等一案時，該案
    被害人邱敏雄提供其友人張煥縣、洪進為等人被恐嚇取財之資料，經循線追查始
    悉上情。
四、案經檢察官自動檢舉偵查起訴及移送併辦（屏東地檢署八十九年偵字第一四○號
    ）。
    理  由
一、訊據被告乙○○坦承前開犯行，被告甲○○○則矢口否認犯行，被告甲○○○並
    辯稱：友人「黃懷玉」請渠商借郵局帳戶，並請渠協助提款，渠不知「黃懷玉」
    係以此收取賽鴿之贖款云云。惟查：（一）、甲○○○涉案部分：被告甲○○○
    於偵訊已供稱知悉「黃懷玉」係以渠所借用之郵局帳戶充作收受賽鴿贖款之工具
    ，又被告甲○○○至八十六年四、五月間起即向案外人歐竹仁、呂雅環借用所有
    前開郵局帳戶使用，期間屢經呂雅環催討均延宕未還等情，並經證人呂雅環、歐
    竹仁於偵查中指證綦詳，則被告甲○○○所辯顯不足採。（二）、被告乙○○涉
    案部分：被告乙○○自八十六年六、七月間起至同年八月中旬，向案外人翁志成
    借用翁某所有前開郵局帳戶等情，並經證人翁志成指證歷歷。且本件，訊之被害
    人張煥縣、洪進為於警訊中均一致陳稱：因畏懼遭對方殺害賽鴿，始匯款贖鴿等
    語，則被害人等顯係畏懼未能取回賽鴿，遭受財產上重大損失，始匯款予被告等
    ，彼等心理上當已感受到危害，而被告等人亦深知被害人等培訓賽鴿，花費之心
    血、金錢甚多，必願以若干金錢贖回鴿子，是渠等主觀上難謂無恐嚇之意，此外
    ，並有郵政國內匯款執據數紙可資佐證，是被告二人之犯行洵堪認定。
二、核被告甲○○○、乙○○所為均係犯刑法第三百四十六條第一項之恐嚇取財罪。
    被告甲○○○係幫助犯，被告甲○○○所涉幫助恐嚇取財罪、被告乙○○所涉恐
    嚇取財罪，均各先後有多次犯行，皆時接式同，均顯係基於概括犯意反覆為之，
    請各依連續犯之例以一罪論並各加重其刑。公訴人雖僅起訴一部，但移送併辦意
    旨認甲○○○尚向不知情之歐竹仁借用帳戶供人匯款，核與前開有罪部分有連續
    犯之裁判上一罪關係，為起訴效力所及，應併予審究。又甲○○○係幫助犯，依
    從犯之例減輕其刑，並先加後減其刑。爰審酌被告二人犯罪之動機、目的、手段
    、所生之危害及犯罪後之態度等一切情狀，分別量處如主文所示之刑。末查，查
    被告二人前未曾受有期徒刑以上刑之宣告，此有臺灣彰化地方法院檢察署刑案資
    料查註紀錄表一紙在卷可稽，其經此教訓，應知警惕而無再犯之虞，所宣告之刑
    ，認以暫不執行為適當，併予各宣告緩刑四年，以勵自新。
據上論斷，應依刑事訴訟法第二百九十九條第一項前段、刑法第五十六條、第三百四
十六條第一項、第三十條第二項、第七十四條第一款，罰金罰鍰提高標準條例第一條
前段，判決如主文。
本案經檢察官廖淑華到庭執行職務。
中     華     民     國       九十    年      三      月       十二     日
                                    臺灣彰化地方法院刑事第一庭
                                        法      官  施  坤  樹
右正本證明與原本無異。
如不服本判決，應於判決送達後十日內向本院提出上訴狀（須附繕本）。
告訴人或被害人對於判決如有不服具備理由請求檢察官上訴者，其上訴期間之計算係
以檢察官收受判決正本之日期為準。
                                        法院書記官  洪  浩  進
中     華     民     國       九十    年     十一     月      二十一    日
刑法第三百四十六條
意圖為自己或第三人不法之所有，以恐嚇使人將本人或第三人之物交付者，處六月以
上五年以下有期徒刑，得併科一千元以下罰金。
以前項方法得財產上不法之利益或使第三人得之者，亦同
前二項之未遂犯，罰之。


司法院資訊處製作；財團法人民間司法改革基金會備份。
